臺灣高等法院民事裁定　　　　　　　　　 96年度抗字第544號
　　抗告人　乙○○
　　　　　　丙○○
上列抗告人與相對人甲○○間假處分事件，對於中華民國95年11
月28日台灣台北地方法院95年度裁全字第 17582裁定，提起抗告
，本院裁定如下：
    主  文
抗告駁回。
抗告訴訟費用由抗告人負擔。
    理  由
一、本件相對人聲請意旨略以：其與債務人即抗告人共有台北市
    松山區○○段○○段167地號土地，及同小段236建號建物（
    門牌號碼為台北市○○路○段487號1樓），相對人就系爭土
    地之應有部分為250/27000，抗告人之應有部分則各為375/2
    7000，相對人就系爭建物之應有部分為1/2，抗告人則各為
    1/4。按抗告人於95年11月初將系爭房地之應有部分（土地
    ：各375/27000之1/5、房屋：各1/4）出賣予第三人昇茂建
    設有限公司，惟相對人既為共有人，依土地法第34條之1第4
    項規定本有優先承買權，抗告人未通知相對人是否行使優先
    承買權，且經相對人表示依法行使優先承買權後，抗告人仍
    執意辦理系爭房地所有權應有部分移轉過戶事宜。因相對人
    欲就祖厝即系爭建物保有完整所有權，並簡化共有關係，為
    恐抗告人於近日內將系爭房地移轉登記與他人，致日後有不
    能或甚難強制執行之虞，經相當聲明並願供擔保以代釋明之
    不足，爰就抗告人系爭房地應有部分聲請假處分等語。
    抗告意旨則以：抗告人未出售系爭房地，相對人亦未向抗告
    人主張優先承買權，抗告人復無執意辦理系爭房地過戶之情
    事。又抗告人乙○○係從相對人祖父周萬車處取得系爭建物
    應有部分1/4，於相對人取得系爭建物應有部分前，系爭建
    物早由數人共有，故相對人就系爭建物本無完整所有權。況
    相對人以系爭建物為其祖厝作為得主張優先承買權之依據，
    亦有不合，爰提起抗告請求廢棄原裁定等語。
二、按債權人就金錢請求以外之請求，因請求標的之現狀變更，
    有日後不能強制執行，或甚難強制執行之虞，欲保全強制執
    行者，得聲請假處分，民事訴訟法第 532條第1、2項定有明
    文。又依民事訴訟法第533條準用同法第526條第1、2項規定
    ，請求及假處分之原因，應釋明之。前項釋明如有不足，而
    債權人陳明願供擔保或法院認為適當者，法院得定相當之擔
    保，命供擔保後為假處分。再者，假處分係保全強制執行方
    法之一種，原目的在本案請求尚未經判決確定以前，預防將
    來債權人勝訴後，因請求標的之現狀變更，有日後不能強制
    執行或甚難執行之虞者而設，至債權人聲請假處分所主張之
    權利，債務人對之有所爭執者，應於現在或將來有訴訟繫屬
    時，請求法院為本案之判決，以資解決，尚非聲請假處分時
    先應解決，有最高法院69年度台抗字第72號判例意旨可資參
    照。經查，相對人聲請假處分，業已陳明請求原因，又陳稱
    若不就抗告人於系爭房地之應有部分為假處分，於該應有部
    分移轉登記與他人後，將來即有不能或甚難強制執行之情，
    並提出系爭房地登記謄本、系爭房地價值估算表、房屋稅繳
    款書及第三人林世昌證明書為釋明，復陳明願供擔保，以補
    釋明之不足。則原裁定命相對人為抗告人供擔保新台幣170
    萬元或同面額之永豐商業銀行松山分行可轉讓定期存單後，
    抗告人就系爭房地前開應有部分不得為移轉、抵押、出租及
    其他處分行為，自無不合。抗告人謂其並無出售系爭房地或
    執意辦理系爭房地過戶之情事，均屬實體上問題，應於本案
    訴訟中解決，非保全程序所得審究，抗告人以此指摘原裁定
    不當，自有未洽。再者，相對人係以土地法第34條之1第4項
    規定主張其為共有人之一而有優先承買權，抗告人謂相對人
    以系爭建物為祖厝為據主張優先承買權，實有誤解。又抗告
    人主張系爭建物於相對人取得應有部分時即由數人共有云云
    ，更佐證相對人確屬共有人，有行使優先承買權之資格，至
    於系爭建物為數人共有，就相對人欲行使優先承買權並無妨
    礙，抗告人為此抗辯，亦不足採。綜上所述，原裁定依法並
    無違誤，抗告意旨指摘原裁定不當，聲明廢棄，為無理由，
    應予駁回，爰裁定如主文。
中　　華　　民　　國　　96　　年　　5　　月　　7  　　日
                    民事第十三庭
                        審判長法　官  黃嘉烈
　　　　　　　　　　　  　　　法　官  高鳳仙
　　　　　　　　　　　　    　法　官  李媛媛
正本係照原本作成。
本裁定除以適用法規顯有錯誤為理由，並經本院許可外，不得再
抗告。如提起再抗告，應於收受後10日內委任律師為訴訟代理人
向本院提出再抗告狀。並繳納再抗告費新台幣１千元。
中　　華　　民　　國　　96　　年　　5　　月　　 9　　 日
　　　　　　　　　　　　　　　書記官  李明昇
